【裁判字號】    92,交易,562
【裁判日期】    921204
【裁判案由】    過失傷害
【裁判全文】
臺灣臺北地方法院刑事判決                        九十二年度交易字第五六二號
    公  訴  人  臺灣臺北地方法院檢察署檢察官
    被      告  甲○○
右列被告因過失傷害案件，經檢察官聲請以簡易判決處刑（九十二年度偵字第一三八
三六號），經本院臺北簡易庭受理後（受理案號為九十二年度北交簡字第一七四八號
），認不宜以簡易判決處刑，移送前來，本院適用通常程序判決如左：
    主  文
甲○○因過失傷害人，處拘役肆拾日，如易科罰金，以參佰元折算壹日。
    事  實
一、甲○○於民國九十二年三月十三日下午十時十分許，駕駛車號八四三一—ＦＮ號
    自小客車，沿台北市○○街西向東行駛，行至錦州街與建國北路交岔路口欲左轉
    ，原應注意汽車行駛至交岔路口左轉彎時，應距交岔路口三十公尺前顯示方向燈
    或手勢，行至交岔路口中心處左轉，並不得占用來車道搶先左轉，且轉彎車應讓
    直行車先行，而當時天候晴、夜間有照明、路面無缺陷、無障礙物、視距良好，
    並無不能注意之情事，詎其於左轉前雖已發現對向由乙○○騎乘之車號ＢＢＲ—
    九二三號重型機車直行駛近該路口，惟仍占用來車道搶先左轉，致兩車於該路口
    內發生碰撞，乙○○因而人車倒地，受有右踝扭傷併右足腓骨肌腱炎及後側跟腓
    韌帶挫傷等傷害。甲○○於肇事後未被有偵查犯罪職權之機關或公務員發覺前，
    即主動向據報到場處理之台北市政府警察局中山分局交通分隊警員坦承肇事接受
    裁判。
二、案經乙○○訴由台北市政府警察局中山分局報告臺灣臺北地方法院檢察署檢察官
    偵查聲請簡易判決處刑，嗣由本院改依通常程序審理。
    理  由
一、訊據被告甲○○固不否認於右揭時、地與告訴人乙○○發生車禍，並致告訴人受
    傷等事實，惟辯稱：伊見告訴人之機車駛近時，有將車煞停禮讓告訴人先行，伊
    並非不禮讓直行車，告訴人車速很快亦有過失云云。經查：
    (一)右揭犯罪事實，迭據告訴人指訴綦詳，並有道路交通事故現場圖、道路交通事
      故調查報告表、交通事故談話紀錄表、道路交通事故補充資料表、現場照片等
      件在卷可稽。告訴人因本件事故受有如事實欄所載之傷害，亦有馬偕紀念醫院
      出具之診斷證明書附卷可佐。
    (二)按汽車行駛至交岔路口左轉彎時，應距交岔路口三十公尺前顯示方向燈或手勢
      ，行至交岔路口中心處左轉，並不得占用來車道搶先左轉；轉彎車應讓直行車
      先行，道路交通安全規則第一百零二條第一項第四款、第六款分別定有明文，
      被告為已考領駕照之駕駛人，對此自難諉稱不知。而依卷附道路交通事故調查
      報告表所載，事發當時天候晴、夜間有照明、路面無缺陷、無障礙物、視距良
      好，並無不能注意之情事。被告於本院審理時坦認：當天伊車未到路口中心處
      車頭即左偏開始左轉，發生碰撞時，兩車均在行進中；伊在起步左轉前即已看
      見告訴人之機車在很遠之處，故伊繼續左轉，但行進速度極為緩慢等語（本院
      九十二年十月十四日準備程序筆錄第三頁、九十二年十一月二十日審判筆錄第
      七頁參照），核與卷附現場圖所示被告之車於事發後停放位置未達肇事交岔路
      口中心處一節相符，足證被告在肇事路口左轉彎前，確實未禮讓告訴人騎乘之
      直行機車先行，且因伊占用來車道搶先左轉，侵入該機車前行路線而肇事，伊
      對本件事故之發生為有過失，至為明確。被告雖指稱告訴人車速甚快，對本件
      事故之發生亦有過失云云，惟遍觀全案卷證，並無其他事證可資佐證被告所言
      屬實，是以尚難遽認告訴人之駕駛行為有何不當之處。又被告之過失行為與告
      訴人因本件事故所受傷害間，具有相當因果關係。綜上，本件事證明確，被告
      過失犯行洵堪認定，應依法論科。
二、核被告所為，係犯刑法第二百八十四條第一項前段之過失傷害罪。被告於肇事後
    未被有偵查犯罪職權之機關或公務員發覺前，即主動向據報到場處理之台北市政
    府警察局中山分局交通分隊警員坦承肇事，有警製自首調查報告表紙附卷可稽，
    為對於未發覺之罪自首而接受裁判，應依刑法第六十二條前段規定減輕其刑。爰
    審酌被告之過失情節輕微、告訴人之傷勢非至為嚴重、被告犯後坦認犯行，態度
    尚稱良好，及伊迄未賠償告訴人所受損害等各項情狀，量處如主文所示之刑，並
    諭知易科罰金之折算標準，以資懲儆。
據上論斷，依刑事訴訟法第四百五十二條、第二百九十九條第一項前段，刑法第二百
八十四條第一項前段、第六十二條前段、第四十一條第一項前段，罰金罰鍰提高標準
條例第一條、第二條，判決如主文。
本案經檢察官蔡秋明到庭執行職務
中      華      民      國      九十二    年     十二     月     四     日
                                        臺灣臺北地方法院交通法庭
                                          審判長  法  官  陳博文
                                                  法  官  洪文慧
                                                  法  官  陳婷玉
右正本證明與原本無異。
如不服本判決，應於判決送達後十日內，向本院提出上訴狀。
                                                  書記官  陳弘文
中      華      民      國      九十二    年     十二     月     四     日
附錄本案所犯法條全文：
中華民國刑法第二百八十四條
(過失傷害罪)
因過失傷害人者，處六月以下有期徒刑、拘役或五百元以下罰金，致重傷者，處一年
以下有期徒刑、拘役或五百元以下罰金。
從事業務之人，因業務上之過失傷害人者，處一年以下有期徒刑、拘役或一千元以下
罰金，致重傷者，處三年以下有期徒刑、拘役或二千元以下罰金。


司法院資訊處製作；財團法人民間司法改革基金會備份。
